【裁判字號】    98,簡上,166
【裁判日期】    981118
【裁判案由】    清償借款
【裁判全文】
臺灣板橋地方法院民事判決             98年度簡上字第166號
上  訴  人  乙○○○
                        號
被上訴人    丙○○（原名許勝傑）
訴訟代理人  甲○○
                        2
上列當事人間請求清償借款事件，上訴人對於中華民國98年7 月
28日臺灣板橋地方法院板橋簡易庭98年度板簡字第1396號第一審
判決提起上訴，經本院於98年11月4 日言詞辯論終結，判決如下
：
    主  文
上訴駁回。
第二審訴訟費用由上訴人負擔。
    事實及理由
一、上訴人於原審起訴主張：被上訴人於民國95年9 月20日在電
    話中，以創業需錢為由，向上訴人借款新台幣（下同）20萬
    元，上訴人應允後，即於同日自上訴人設於台南區中小企業
    銀行北台南分行第000000000000號帳戶內提領現金20萬元，
    並命上訴人之子即訴外人杜育賢以其名義，將上開款項匯入
    被上訴人設於郵局之第00000000000000號帳戶內。嗣上訴人
    向被上訴人催討借款，被上訴人均置之不理，爰依消費借貸
    之法律關係提起本訴，求為判決被上訴人應給付上訴人20萬
    元，及自98年5 月9 日起至清償日止，按年利率百分之5 計
    算之利息等語。【原審判決上訴人之訴駁回。上訴人不服，
    提起上訴，併為上訴聲明：(一)原判決廢棄。(二)被上訴人應給
    付上訴人20萬元，及自98年5 月9 日起至清償日止按年息百
    分之5 計算之利息。】。
二、被上訴人則以：上訴人確於95年9 月20日匯款20萬元予被上
    訴人，惟此款並非被上訴人向上訴人所借貸，係因當時被上
    訴人與上訴人之女兒交往同居，且已論及婚嫁，然被上訴人
    半工半讀，經濟狀況不佳，仍負擔2 人之共同開銷，因此希
    望上訴人之女兒可以分擔，故系爭款項為上訴人所贈與。上
    訴人有問被上訴人結婚後之計畫，被上訴人有告知想要創業
    ，所以上訴人對被上訴人說：這筆錢你拿去，先把生活過好
    ，以後要創業的話，上訴人還可以贊助，幫助被上訴人渡過
    眼前難關。被上訴人在電話中有告訴上訴人，如果要給被上
    訴人錢，就匯到上訴人女兒之帳戶，但是上訴人說他女兒花
    錢沒有節制，所以要匯到被上訴人之戶頭等語資為抗辯。併
    為答辯聲明：上訴駁回。
三、上訴人主張：其曾於95年9 月20日，自其設於台南區中小企
    業銀行北台南分行第000000000000號帳戶內提領現金20萬元
    ，並命上訴人之子杜育賢以其名義，將上開款項匯入被上訴
    人之郵局帳戶內之事實，業據提出郵政國內匯款執據影本一
    紙為證（見原審司板簡調字卷第15頁），且為被上訴人所不
    爭執，堪信為真實。惟上訴人主張，上開20萬元款項係被上
    訴人向其所借貸一節，則為被上訴人所否認，並以前揭情詞
    置辯。是本件所應審究之爭點為：兩造間是否有有消費借貸
    關係存在？
四、按「稱消費借貸者，謂當事人一方移轉金錢或其他代替物之
    所有權於他方，而約定他方以種類、品質、數量相同之物返
    還之契約」，民法第474 條第1 項定有明文，是消費借貸為
    要物契約，原告主張金錢消費借貸關係存在，自應先就其發
    生所須具備之特別要件即「金錢之交付」及「借貸意思表示
    互相一致」負舉證之責任。次按民事訴訟如係由原告主張權
    利者，應先由原告負舉證之責，若原告先不能舉證，以證實
    自己主張之事實為真實，則被告就其抗辯事實即令不能舉證
    ，或其所舉證據尚有疵累，亦應駁回原告之請求（最高法院
    17年上字第917 號判例要旨、82年度台上字第1723號判決要
    旨參照）。
五、本件上訴人主張被上訴人向其借款20萬元之事實，雖提出前
    開郵政國內匯款執據影本一紙為證，惟查：匯款之原因事實
    ，非僅借貸而已，亦可能係贈與、清償、買賣等，是前開郵
    政國內匯款執據，僅能證明上訴人有匯款20萬元予被上訴人
    ，並無法證明匯款之原因事實為何，因此上訴人仍應就兩造
    間有借貸意思表示互相一致，負舉證之責。是上訴人之上訴
    理由以：其已證明有將20萬元款項移轉予被上訴人，即應由
    被上訴人就其抗辯該匯款係為贈與被上訴人作為生活費之事
    實負舉證之責云云，於法無據。又上訴人之子杜育賢雖到庭
    證稱：伊曾經在95年間匯款給被上訴人，當天上訴人在機場
    打電話給伊，要伊匯款給被上訴人，匯款後伊有打電話給被
    上訴人確認是否有收到，被上訴人有跟伊說他謝謝伊母親的
    好意，以後有賺錢會還給上訴人，這就是當天的談話內容等
    語。然被上訴人否認有於電話中向杜育賢表示日後會償還系
    爭款項，而證人杜育賢為上訴人之子，是其證詞難免有偏頗
    上訴人之虞，自難僅憑其證詞，即認被上訴人曾向證人杜育
    賢為上開陳述。且依杜育賢之證詞，被上訴人並未明確表明
    系爭款項為其向上訴人所借，故縱使被上訴人確曾向杜育賢
    陳稱：感謝上訴人之好意，日後有賺錢會還給上訴人等語，
    亦僅能認係被上訴人單方之意思，仍無法證明兩造間原就系
    爭款項有成立消費借貸之意思合致，及上訴人匯款之初係以
    貸與之意思為匯款之行為。
六、從而，上訴人既無法舉證證明兩造間有消費借貸關係存在，
    則被上訴人就其抗辯事實即令不能舉證，或其所舉證據尚有
    疵累，仍應駁回上訴人之請求。是上訴人依消費借貸之法律
    關係，請求被上訴人返還借款20萬元，及自98年5 月9 日起
    至清償日止，按年利率百分之5 計算之利息，即無理由，不
    應准許。原審為上訴人敗訴之判決，於法並無不合，上訴意
    旨指摘原判決不當，求予廢棄改判，為無理由，應予駁回。
七、本件事證已臻明確，兩造其餘主張、陳述、所提之證據等，
    經本院審酌後，認均與本件判斷結果無影響，毋庸再予一一
    審酌，附此敘明。
八、據上論結，本件上訴為無理由，依民事訴訟法第436 條之1
    第3項 、第449 條第1 項、第78條，判決如主文。
中    華    民    國    98    年    11    月    18    日
                  民事第一庭    審判長法  官  李世貴
                                      法  官  陳翠琪
                                      法  官  黃信樺
以上正本證明與原本無異
不得上訴
中    華    民    國    98    年    11    月    18    日
                                      書記官  李佳靜


司法院資訊處製作；財團法人民間司法改革基金會備份。
